最高法院刑事判決　　　　　　　　　 111年度台上字第1231號
上　訴　人　林昕莉


選任辯護人　吳勁昌律師
上列上訴人因偽造文書等罪案件，不服臺灣高等法院高雄分院中
華民國110 年10月12日第二審判決（110 年度上訴字第499 號，
聲請簡易判決處刑案號：臺灣高雄地方檢察署108 年度偵字第15
3 號），提起上訴，本院判決如下：
    主  文
上訴駁回。
    理  由
壹、行使偽造私文書部分
一、按刑事訴訟法第377 條規定，上訴於第三審法院，非以判決
    違背法令為理由，不得為之。是提起第三審上訴，應以原判
    決違背法令為理由，係屬法定要件。如果上訴理由書狀並未
    依據卷內訴訟資料，具體指摘原判決不適用何種法則或如何
    適用不當，或所指摘原判決違法情事，顯與法律規定得為第
    三審上訴理由之違法情形，不相適合時，均應認其上訴為違
    背法律上之程式，予以駁回。
二、本件原判決維持第一審論處上訴人林昕莉行使偽造私文書罪
    刑及為相關沒收宣告部分之判決，駁回其該部分在第二審之
    上訴。已詳敘認定犯罪事實所憑證據及理由。並對上訴人之
    自白，如何與事實相符，為可採信，依據卷內資料予以說明
    。
三、學理上所謂「不罰之後行為」，係指行為人於完成犯罪行為
    後，為確保或利用行為之結果，而另為犯罪行為時，倘另為
    之犯罪行為係前一行為之延續，且未加深前一行為造成之損
    害或引發新的法益侵害，應僅就前一行為予以評價而論以一
    罪。上訴意旨主張上訴人完成詐欺取財後，為確保犯罪行為
    之結果，延續行使偽造私文書，未加深前行為之損害，亦無
    引發新的法益侵害，屬「不罰之後行為」，僅應論以詐欺取
    財罪。惟查上訴人向告訴人李炳標詐得保險費後，因告訴人
    要求上訴人提供所繳納保險費之收據，為免東窗事發，另行
    起意偽造如原判決附表二所示險種之「中國人壽公司續期保
    險送金單」，交予告訴人而行使之，足生損害於告訴人、高
    威保險經紀人有限公司及中國人壽保險股份有限公司。上訴
    人行使偽造私文書之犯罪行為，與其詐欺取財之犯罪行為，
    尚非侵害同一法益，各具獨立性，與「不罰之後行為」無涉
    。執此指摘，顯非上訴第三審之適法理由。
四、刑法第59條之酌量減輕其刑，必於犯罪之情狀，在客觀上足
    以引起一般同情，認為即予宣告法定最低度刑，猶嫌過重者
    ，始有其適用。此屬事實審法院得依職權裁量之事項。原判
    決已敘明上訴人行使偽造私文書之犯罪情狀，如何不符上述
    酌減其刑之要件。屬其裁量職權之適法行使，尚難指為違法
    。上訴人提起第三審上訴，指摘原判決未依刑法第59條規定
    酌減其刑，有所違誤。係就原審得為裁量之職權行使及原判
    決已說明之事項，依憑己意而為指摘，殊非適法上訴第三審
    之理由。
五、刑之量定，屬為裁判之法院裁量之職權，如其量刑已以行為
    人之責任為基礎，並斟酌刑法第57條各款所列情狀，在法定
    刑度內，酌量科刑，而無違反公平、比例及罪刑相當原則，
    致明顯輕重失衡情形，自不得指為違法。原判決已敘明第一
    審就上訴人所犯行使偽造私文書罪，依刑法第62條前段規定
    減輕其刑後，以其之責任為基礎，具體斟酌刑法第57條所列
    各款事項（包括犯後態度等情狀）而為量刑，既未逾越法定
    刑度，亦無違背公平正義之情形，屬量刑裁量職權之適法行
    使，尚難指為違法。上訴意旨謂原審漏未審酌上訴人係自首
    ，其坦承犯行，積極賠償告訴人，顯具悔意。且其惡性及犯
    罪情節尚非重大，所為屬「不罰之後行為」等情狀，仍量處
    其有期徒刑10月，實屬過苛，有違比例原則。惟查上訴人行
    使偽造私文書，並非「不罰之後行為」。其餘上訴意旨則係
    對原審量刑裁量之職權行使及原判決已斟酌說明之事項，任
    憑己意而為指摘，仍非上訴第三審之適法理由。
六、依上所述，本件關於行使偽造私文書部分之上訴，違背法律
    上之程式，應予駁回。
貳、詐欺取財部分
一、按刑事訴訟法第376 條第1 項各款所規定之案件，經第二審
    判決者，除第二審法院係撤銷第一審法院所為無罪、免訴、
    不受理或管轄錯誤之判決，並諭知有罪之判決，被告或得為
    被告利益上訴之人得提起上訴外，其餘均不得上訴於第三審
    法院，為該項所明定。
二、原判決維持第一審論處上訴人犯刑法第339 條第1 項之詐欺
    取財罪刑及為相關沒收宣告之判決，駁回其在第二審之上訴
    。此部分既經第一審及原審均為有罪之認定，核屬刑事訴訟
    法第376 條第1 項第4 款不得上訴第三審法院之案件。依上
    述說明，自不得上訴於第三審法院，其猶提起上訴，顯為法
    所不許，應予駁回。
據上論結，應依刑事訴訟法第395 條前段，判決如主文。
中    華    民    國   111    年    3     月    16    日
                  刑事第八庭審判長法  官  李  英  勇  
                                  法  官  洪  兆  隆  
                                  法  官  吳  冠  霆  
                                  法  官  邱  忠  義  
                                  法  官  楊  智  勝  
本件正本證明與原本無異
                                  書記官
中    華    民    國   111    年    3     月    21    日